行　政　法　院　判　決　　　　　　　　　　　　　八十七年度判字第一三八七號
　　原　　　告　英全化學工業股份有限公司
　　　　　　　　　　　　　　　.
　　代　表　人　乙○○
　　　　　　　　　　　　　　　.
　　被　　　告　經濟部中央標準局
右當事人間因商標註冊事件，原告不服行政院中華民國八十七年二月十六日台八七訴
字第○六八三三號再訴願決定，提起行政訴訟。本院判決如左︰
　　主  文
原告之訴駁回。
　　事  實
緣原告於民國八十五年十月二十四日以「ENPRENE 」商標（如附圖(一)），指定使用於
商品及服務分類表第十七類之橡膠、塑膠粉、塑膠粒、生塑膠、再生塑膠、合成橡膠
、人造橡膠、天然塑膠、馬來樹膠粉（液、粒、糊）狀塑膠、泡沫塑膠、聚乙烯塑膠
、聚丙烯塑膠、熱塑性橡膠、熱硬化矽橡膠商品申請註冊。被告以其商標圖樣之ENPR
ENE 與日商．住友化學工業股份有限公司之註冊第四五五一○號「 ESPRENE」商標（
如附圖(二)）外文近似，且指定使用於同一或類似商品，乃依商標法第三十七條第一項
第十二款之規定予以核駁，發給第0000000號商標核駁審定書。原告不服，循
序提起訴願、再訴願，均遭決定駁回，遂提起行政訴訟，茲摘兩造訴辯意旨如次：
原告起訴意旨略以︰一、查原處分、訴願決定及再訴願決定機關雖均以本件系爭〔EN
PRENE〕商標圖樣中之ENPRENE 與據以核駁註冊第四五五一○號〔ESPRENE 〕商標，
僅第二字母〔N〕與〔S〕之別為由，而認二者屬於近似商標，惟觀其認事取法，顯有
主觀偏頗，及悖於商品實際購買人之認知等情事。茲謹析述理由如下：1.就商標圖樣
而言：系爭商標與據以核駁商標之外文雖僅第二字母〔N〕與〔S〕之別，然二者圖樣
之設計理念截然不同，前者係取材自原告英文公司名特取稱部分〔EN CHUAN〕中之〔
EN〕及天然橡膠主要成份〔異戊間二烯ISOPRENE〕中之〔PRENE 〕所構成，具有特殊
創意及其隱含之意義；而後者則為一無意義且平凡無奇之外文組合。至於二商標英文
字尾所用之〔PRENE〕及橡膠業界所共用的名詞，例如世界知名品牌EUROPRENE、BULA
PRENE 、DENKA CHLOROPRENE、PHILPRENE、SYNAPRENE、SOLPRENE、NEOPRENE 等之字
尾均選用〔 PRENE〕，可資證明。再徵諸，實務上指定於同一商品或類似商品之註冊
商標中亦有多件同樣具有〔PRENE〕之字根，如： SKYPRENE、PARAPRENE、JOHNPRENE
、SILAPRENE、PELPRENE、ALLOPRENE、FINAPRENE、 ADIPRENE、CALPRENE。足證在判
斷本件系爭〔ENPRENE〕與〔ESPRENE〕是否構成近似時，應僅能就二者之字音〔EN〕
與〔ES〕作比較，而不應再論究橡膠業界所共用的名詞〔PRENE〕，又因〔EN〕與〔E
S〕差異十分明顯，故二者顯無發生混淆誤認之可能。再者，系爭商標之讀音為〔 In
prIn 〕；據以核駁商標之讀音則為〔 esprIn〕，二者予人最深刻辨識印象之字母讀
音迴然不同，故於唱呼交易之際，自無庸會有致商品購買人發生混淆誤認之虞，二者
非屬近似商標，實至明確。2.就商品性質及其購買人而言：原處分機關所制定之〔商
標圖樣近似審查要點〕中明確指出：判斷商標近似與否，除就商標圖樣觀察外，尚應
斟酌商標所使用之商品、相關商品、購買人等因素，如係屬於價位高、專業性之商品
，購買人之注意力及識別力相對較高，自不易發生混淆。本案系爭商標所指定使用者
為橡膠、塑膠粉、塑膠粒、生塑膠、再生塑膠、合成橡膠、人造橡膠、天然橡膠、馬
來塑膠等，在本質上係屬於加工原料之半成品，其銷售對象或管道為特定之工業廠商
，且事實上購買時均為大量採購，是以購買人自報價開始即會施以特別之注意力，其
與一般消費者購買日常用品所施之注意力絕對不同，且無法比擬，職是，原決定機關
之訴願決定書中所謂〔難謂無使一般消費者產生混同誤認之虞．．．〕等語，顯然已
背離市場交易現況。更何況，原告藉由電腦網路發現二商標商品生產所需之原物料，
以及產品之應用方面亦有著天壤之別，其中，系爭商標所指定之商品係以苯乙烯及丁
二烯為原料，產品主要應用於鞋材及其加工製品；至於據以核駁商標之商品則係以丙
烯及乙烯為原料，產品主要應用於汽車零件、及電線電纜等之絕緣保護體方面，由此
可看出二者無論是產品之性質或應用領域均差異甚鉅，且實際之商品購買人亦不相同
，是以如何能謂商品購買人對此二商標會發生混同誤認之虞﹖綜上，原告認為本案實
不應僅單純比對圖樣中之整體外文字母，即認定二者為近似商標，而昧於現實，忽略
如商品性質、應用領域、特定商品購買人等其他相關的重要客觀因素。二、據上論結
，本案兩造商標除設計理念不同外，涵意上亦有極大差異，實足資區辨。再徵諸指定
商品性質，應用領域及相關商品購買人等客觀因素，益證誠無使消費者滋生混淆誤認
之虞，二者非屬近似商標，至臻明灼！原處分及一再訴願決定均有違誤，請均予撤銷
等語。
被告答辯意旨略以：按商標圖樣相同或近似於他人同一商品或類似商品之註冊商標者
，不得申請註冊，為商標法第三十七條第一項第十二款前段所明定。本件原告申請註
冊之「 ENPRENE」商標之外文，雖原告辯稱係其公司英文名稱之特取與該公司產品名
稱之一部份結合而成，惟並非一般商品購買人所能了解。而其整體予人之印象，與據
以核駁註冊第四五五一○號「ESPRENE」商標圖樣上之外文「ESPRENE」，僅第二個字
母「N」與「S」不同，於異時異地隔離觀察，實易使一般商品購買者產生混淆誤認之
虞，應屬近似之商標，復均指定使用於樹膠等同一或類似之商品，自有首揭法條之適
用。至所舉註冊第三二九五一二號「pelprene」、第四九四九○六號「FINAPRENE 」
、第五二五○六四號「ADIPRENE」等商標，其案情各異，且屬另案，非本件所應審究
，併予陳明。是本局依法核駁其註冊之申請，並無不合，請駁回原告之訴等語。
　　理  由
按商標圖樣相同或近似於他人同一商品或類似商品之註冊商標者，不得申請註冊，為
商標法第三十七條第一項第十二款前段所規定；而判斷商標之近似與否，應隔離觀察
其有無引起混同誤認之虞以為斷，迭經本院著有判例。又商標在外觀、觀念或讀音方
面有一近似者，即為近似之商標；商標圖樣上之外文字母相同、排列各異，或僅少數
字母不同，而外觀相似，有混同誤認之虞者，為外觀近似。本件原告於八十五年十月
二十四日以「ENPRENE 」商標（如附圖(一)），指定使用於商品及服務分類表第十七類
之橡膠、塑膠粉、塑膠粒、生塑膠、再生塑膠、合成橡膠、人造橡膠、天然塑膠、馬
來樹膠粉（液、粒、糊）狀塑膠、泡沫塑膠、聚乙烯塑膠、聚丙烯塑膠、熱塑性橡膠
、熱硬化矽橡膠商品申請註冊。被告以其商標圖樣之ENPRENE 與日商．住友化學工業
股份有限公司之註冊第四五五一○號「 ESPRENE」商標（如附圖(二)）外文近似，且指
定使用於同一或類似商品，乃依商標法第三十七條第一項第十二款之規定予以核駁，
發給第0000000號商標核駁審定書。原告訴稱系爭商標圖樣係取自其英文名稱
特取部分EN CHUAN中之EN及產品異戊間二烯ISOPRENE中之PRENE 所構成，而據以核駁
商標圖樣之外文 ESPRENE則無意義，二者涵義、讀音足資區別，又系爭商標指定使用
之橡膠、塑膠粉、塑膠粒、生塑膠等商品係屬加工原料之半成品，其銷售對象或管道
為特定之工業廠商，且購買時均為大量採購，自施以異於一般消費者購買日常用品之
特別注意力，系爭商標無使消費者產生混同誤認之虞。且系爭商標與據以核駁商標圖
樣之外文字尾 PRENE為橡膠業界共用之名詞，判斷二商標是否近似，應不予論究，而
其字首之EN與ES差異明顯；何況系爭商標所指定之商品係以苯乙烯及丁二烯為原料，
產品主要應用於鞋材及其加工製品，至於據以核駁商標之商品則係以丙烯及乙烯為原
料，產品主要應用於汽車零件及電線電纜等之絕緣保護體方面，二者無論是產品之性
質或應用領域均差異甚鉅，且實際之購買人亦不相同，不致於發生混同誤認云云。查
系爭「ENPRENE」商標圖樣之外文ENPRENE與據以核駁之註冊第四五五一○號「ESPREN
E」商標圖樣之外文 ESPRENE ，均無字義，且僅中間字母Ｎ與Ｓ之別，其餘字母及排
列完全相同，異時異地隔離觀察，有使消費者發生混同誤認之虞，應屬近似之商標。
且系爭商標指定使用之塑膠粉、塑膠粒、生塑膠、再生塑膠、天然塑膠、粉（液、粒
、糊）狀塑膠等商品與據以核駁商標指定用之各種塑膠等商品，應屬同一或類似商品
，揆諸首揭規定及說明，自不得准予註冊。至訴稱系爭商標圖樣之外文係由其英文名
稱特取部分之EN與產品名稱之一部 PRENE結合而成云云，姑不論非一般人所能了解，
且無卸兩商標圖樣之外文整體外觀上極相彷彿之事實，且商標係使用於商品，與法人
名稱之特取部分無關。又外文 PRENE縱為橡膠業界共用之商品名，惟既以之作為商標
圖樣之一部分申請註冊，則審究系爭商標與據以核駁商標是否構成近似，自不能不予
論究。再者，商標圖樣近似與否，以具有普通知識經驗之一般商品購買人，於購買時
施以普通所用之注意，有無混同誤認之虞判斷之，商標法施行細則第十五條第一項定
有明文，原告以系爭商標所指定使用商品之銷售對象或管道為特定之工業廠商及大量
採購，會施以特別注意力云云，執為無混同誤認之虞之論據，核不足採。又據以核駁
商標所使用之商品為各種塑膠及其製品，原告稱系爭商標與據以核駁商標所指定使用
商品之生產所需原料及應用領域顯有差別乙節，未舉證以實其說，尚難據此主張系爭
商標無使人混同誤認之虞。至所舉審定第三二九五一二號「「pelprene」、第四九四
九○六號「FINAPRENE 」、第五二五○六四號「ADIPRENE」等商標，其案情各異，且
屬另案，非本件所應審究。被告核駁系爭商標之申請註冊，並無違誤，一再訴願決定
遞予維持，亦無不合，原告起訴論旨，難認有理由，應予駁回。
據上論結，本件原告之訴為無理由，爰依行政訴訟法第二十六條後段，判決如主文。
中    華    民    國     八十七      年      七      月       十        日
                    行 政 法 院 第 三 庭
                                審 判 長 評  事      陳  石  獅
                                         評  事      趙  永  康
                                         評  事      高  啟  燦
                                         評  事      蔡  進  田
                                         評  事      鄭  淑  貞
右  正  本  證  明  與  原  本  無  異
                                         法院書記官  阮  桂  芬
中    華    民    國     八十七      年      七      月      十四       日
附圖(一)                               附圖(二)
系爭商標圖樣                         據以核駁商標圖樣
~[g;h:\scn\87\00000000.1;;800]
~[g;h:\scn\87\00000000.2;1500;800]
